最高法院民事判決　　　　　　　　　　　　　　　　九十三年度台上字第三五八號
　　上　訴　人　乙○○
　　訴訟代理人　簡旭成律師
　　　　　　　　楊永成律師
　　上　訴　人　笙旺拼圖有限公司
　　兼 右一 人
　　法定代理人　甲○○
　　　　　　　 右二人指定送.
　　右二人共同
　　訴訟代理人　陳宏義律師
　　　　　　　　許紅道律師
右當事人間請求損害賠償事件，兩造對於中華民國九十一年四月二日台灣高等法院台
南分院判決（九十年度重訴字第三六號），各自提起上訴（上訴人乙○○為部分上訴
），本院判決如下：
    主  文
原判決關於命上訴人笙旺拼圖有限公司、甲○○給付金錢，及駁回上訴人乙○○請求
新台幣一千零五十萬元本息暨上訴人笙旺拼圖有限公司應登載新聞報紙之訴連同各該
訴訟費用部分廢棄，發回台灣高等法院台南分院。
上訴人乙○○、甲○○之其他上訴均駁回。
上訴訴訟費用關於駁回上訴部分，由上訴人乙○○、甲○○各自負擔。
    理  由
本件上訴人乙○○起訴主張：伊係〔高煌及圖〕註冊商標專用權人，經取得授權在台
灣生產使用鐵達尼號拼圖（下稱系爭拼圖），期間自民國八十七年三月十五日起至八
十八年三月十五日止，乃委託對造上訴人笙旺拼圖有限公司（下稱笙旺公司）及其負
責人甲○○作系爭拼圖之切片及包裝。詎對造竟未經伊授權私自製造系爭拼圖，並使
用伊之〔高煌及圖〕商標銷售，侵害伊之商標專用權。甲○○因違反商標法，業經刑
事法院判處有期徒刑五月在案。爰依商標法規定，提起刑事附帶民事訴訟，求為命對
造連帶給付伊新台幣（下同）二千二百九十六萬元及自起訴狀繕本送達翌日（八十九
年十月十七日）起按法定利率計算之遲延利息；並命對造負擔費用，將受有罪判決之
原法院八十九年度上易字第一三八二號刑事判決（下稱刑事判決）全文以標題套紅五
十級粗體字、內容用仿宋五號字體，登載於全省版之經濟日報、工商時報第一版面各
一日之判決（原審判命笙旺公司等應連帶給付三百五十七萬元本息，暨甲○○應負擔
費用將刑事判決如原判決「附件」所示部分，以標題套紅五十級粗體字、內容用仿宋
五號字體，登載於全省版之經濟日報、工商時報第一版面各一日。駁回乙○○之其餘
請求。兩造各就其不利部分聲明不服後，乙○○嗣就損害賠償金額部分，減縮上訴聲
明為一千零五十萬元本息）。
笙旺公司、甲○○則以：伊未受託代工亦未製造系爭拼圖。乙○○因該拼圖可得預期
利益之受損金額，更無合理計算之依據等語，資為抗辯。
原審以：乙○○為〔高煌及圖〕註冊商標專用權人，取得自八十七年三月十五日起至
八十八年三月十五日止生產使用系爭拼圖之授權，並委託笙旺公司及其負責人甲○○
（下稱笙旺公司等）為系爭拼圖之切片及包裝工作。笙旺公司等私自製造系爭拼圖，
使用〔高煌及圖〕商標銷售，甲○○因此被判處罪刑確定在案，笙旺公司等辯稱其未
受委託代工或製造系爭拼圖銷售云云，均無足取。乙○○依商標法第六十一條、第六
十六條、及公司法第二十三條規定，請求笙旺公司等應連帶負賠償責任，自屬有據。
查乙○○於八十七年四月間售出系爭拼圖二五、六二四盒，每盒出廠價一三五元，銷
售額三、四五九、二四○元之事實，有兩造不爭之估價單為證，是以乙○○主張以三
百四十萬元計算每月之應銷售額，固無不合，惟乙○○所稱因笙旺公司等仿冒製造低
價傾銷，無人再向伊進貨，致伊在授權期間可得之預期利益以銷售額四成計算，每月
減少一百三十六萬元，自八十七年五月起算至八十八年三月止，合計損失一千四百九
十六萬元等情，為笙旺公司等所否認。而乙○○就笙旺公司等仿冒後無人再向伊進貨
致銷貨減少之有利事實雖未舉證證明，然訴外人家樂福股份有限公司係以較市價每盒
三○○元為低之每盒一九八元購入仿冒商品，衡情顯已影響系爭拼圖之正常銷售，且
系爭拼圖有因電影鐵達尼號之賣座而風行之特性，亦非無乙○○主張可得預期利益減
少之情事。但參酌系爭拼圖製作流程表及其出廠價每盒壓低為一百三十五元，足見乙
○○銷售系爭拼圖之獲利並不突顯；再佐以一般拼圖銷售獲利有限之市場行情，應認
乙○○主張以銷售額四成計算單月份之獲利額，顯然過高而不相當，爰依商標法第六
十六條第二項規定，酌減每月獲利額為八十七年四月份銷售額之一成，即每月三十四
萬元為其所減少可得預期之利益。合計乙○○自八十七年五月份起至八十八年三月十
五日止，其可得預期利益減少之期間為一○‧五月，減少可得預期利益額為三百五十
七萬元。乙○○請求笙旺公司等連帶賠償之本息於上開範圍內，為有理由，應予准許
。至於乙○○主張因笙旺公司等仿冒行為所造成之庫存紙料、半成品及成品滯銷庫存
損失八百四十萬五千元，租金損失一百萬元，商業信譽受損三百萬元乙節，因無具體
佐證，均不應准許。又商標法第六十八條規定「侵害商標專用權者」，係指實際侵害
商標專用權之實施人而言。笙旺公司係基於公司法第二十三條規定始與其公司負責人
甲○○負連帶賠償責任，而實際侵害商標專用權者，乃經認定有仿冒商標罪行之甲○
○個人，且乙○○請求刊登報紙者又係甲○○個人受有罪判決之刑事判決，則其請求
笙旺公司刊登甲○○侵害商標專用權之刑事判決，自非正當，要難准許。另上開刑事
判決如原判決「附件」所示之部分，始有命甲○○刊登報紙之必要，乙○○請求甲○
○就刑事判決「全文」登載於全省版之經濟日報、工商時報各一日，於該附件所示部
分為正當，逾此部分，仍不應准許。因而除判命笙旺公司等連帶給付乙○○三百五十
七萬元本息及甲○○應負擔費用就該附件所示部分登載於報紙外，其餘部分均駁回乙
○○之訴。
關於登載報紙部分：
按商標專用權人，得請求侵害商標專用權者負擔費用，將認定侵害商標專用權之情事
之判決書內容全部或一部登載新聞紙，九十二年五月二十八日修正公佈前商標法第六
十八條定有明文。查原審先則認定笙旺公司等私自製造系爭拼圖並使用「高煌及圖」
商標銷售，為侵害商標專用權者，繼則以實際侵害商標專用權者為甲○○個人，僅甲
○○個人受有罪判決，笙旺公司係因公司法第二十三條規定而負連帶侵權責任為由，
駁回乙○○請求笙旺公司應連帶負擔費用刊登刑事判決之請求，其論述即有前後矛盾
之違誤。是以乙○○上訴論旨指摘原審駁回其請求笙旺公司負擔費用登載報紙之不利
部分判決為不當，求予廢棄，非無理由。至原判決命甲○○就與其侵害商標專用權相
關部分之刑事判決為登報行為，經核於法並無違誤。乙○○上訴論旨指摘原判決此部
分不當，應就刑事判決「全文」為登載，以及甲○○上訴論旨就原判決此部分之指摘
，均無理由，應予駁回。
關於給付金錢之損害賠償部分：
按修正前商標法第六十六條第一項第一款但書規定，商標專用權人不能提供證據方法
以證明其損害時，商標專用權人，得就其使用註冊商標通常所可獲得之利益，減除受
侵害後使用同一商標所得之利益，以其差額為所受損害。準此，商標專用權人訴請賠
償損害時，仍應就其使用註冊商標通常所可獲得之利益，及因該商標受侵害後使用同
一商標所得之利益之利己事實負舉證之責。查乙○○未就笙旺公司等為侵害商標行為
後，無人再向伊進貨致銷貨減少之有利事實提出證據以實其說，既為原審認定之事實
，則原審未命乙○○舉證，即為其有十．五個月完全未銷售之認定，而命笙旺公司等
負賠償責任，自有認定事實不憑證據之違法。再者，於乙○○未就其銷售系爭拼圖通
常所可獲得之利益為售價四成之主張為舉證前，原審未遑詳加調查，徒以系爭拼圖售
價不高、多重製作流程以及拼圖市場之獲利有限，遽為通常可獲利益為售價一成而分
別為乙○○及笙旺公司等一部不利之認定，亦嫌率斷。究竟拼圖製造業之利潤如何？
銷售系爭拼圖通常可得利益若干？乙○○在授權期間內是否毫無出貨？銷售量是否因
拼圖有其流行性而隨時間下降？均攸關所失利益之計算，即應由原審詳為調查審認。
兩造各就其不利部分（乙○○僅就其被駁回之一千零五十萬元本息部分），指摘原判
決此部分不當，求予廢棄，非無理由。
據上論結，本件上訴人乙○○、甲○○之上訴為一部分有理由、一部分無理由，上訴
人笙旺公司之上訴為有理由，依民事訴訟法第四百七十七條第一項、第四百七十八條
第二項、第四百八十一條、第四百四十九條第一項、第七十八條，判決如主文。
中　　　華　　　民　　　國　　九十三　　年　　　二　　　月　　二十六　　日
                              最高法院民事第七庭
                                  審判長法官  蘇　茂　秋
                                        法官  朱　建　男
                                        法官  蘇　達　志
                                        法官  陳　碧　玉
                                        法官  沈　方　維
      右正本證明與原本無異
                                              書  記  官
中　　　華　　　民　　　國　　九十三　　年　　　三　　　月　　　八　　　日
                                                                        ｖ
